臺灣士林地方法院刑事判決　　　　　　　　96年度易字第57號
公　訴　人　臺灣士林地方法院檢察署檢察官
被　　　告　丙○○
選任辯護人　鄭崇文律師
　　　　　　許志嘉律師
上列被告因竊盜案件，經檢察官提起公訴（95年度偵字第5896號
），本院判決如下：
    主  文
丙○○無罪。
    理  由
一、公訴意旨略以：被告丙○○原為建明汽車客運股份有限公司
    （下稱建明客運）司機，民國95年4 月13日離職後，意圖為
    自己不法之所有，先於95年4 月16日凌晨，在臺北市○○區
    ○○路130 號對面，竊取停放在該處之建明客運所有車號17
    7-AC號營業大客車車內之車用型號NOB-330AVAC 數位電視接
    收器DVB.T 1 臺，嗣於同年月19日3 時49分許，竊取停放在
    臺北市內湖區○○○ 路236 號附近，建明客運所有車號176-
    AC號營業大客車車內之車用型號NOB-330AVAC 數位電視接收
    器DVB.T 1 臺，因認被告涉犯刑法第320 條第1 項之竊盜罪
    嫌。
二、按犯罪事實應依證據認定之，無證據不得認定犯罪事實；不
    能證明被告犯罪者，應諭知無罪之判決，刑事訴訟法第154
    條第2 項、第301 條第1 項分別定有明文。又刑事訴訟法上
    所謂認定犯罪事實之證據，係指足以認定被告確有犯罪行為
    之積極證據而言，如未能發現相當證據或證據不足以證明，
    自不能以推測或擬制之方法，以為裁判基礎。而認定不利於
    被告之事實，須依積極證據，苟積極證據不足為不利被告之
    認定，若證據資料在經驗科學上或論理法則上尚有對被告較
    為有利之存疑，而無從依其他客觀方法排除此項合理之可疑
    ，即不得以此資料作為斷罪之基礎。且刑事訴訟制度受「倘
    有懷疑，則從被告之利益為解釋」、「被告應被推定為無罪
    」之原則所支配，故得為訴訟上之證明者，無論為直接或間
    接證據，須客觀上於一般人均不致有所懷疑而達於確信之程
    度者，始可據為有罪之認定，倘其證明尚未達於「確信」之
    程度，而有合理可疑存在時，即難據以為被告不利之認定。
三、本件公訴人認被告涉犯前揭竊盜犯行，無非係以證人乙○○
    之證述、現場監視錄影光碟及其勘驗筆錄暨翻拍照片、臺北
    市政府警察局內湖分局勘驗報告及照片及扣案之鑰匙1 支為
    證據。惟訊據被告堅詞否認有前揭竊盜犯行，辯稱：伊離職
    後就未再回內湖，監視錄影帶所攝得之人不是伊，伊沒有偷
    等語。
四、按被告以外之人於審判外之言詞或書面陳述，除法律有規定
    者外，不得作為證據，刑事訴訟法第159 條第1 項定有明文
    。本件乙○○於警詢所為陳述，屬被告以外之人於審判外之
    言詞陳述，公訴人起訴援引為證據方法，辯護人於準備程序
    中爭執其證據能力，經查並無法律規定例外得為證據之情形
    ，依照前開法律規定，不得為證據。又按被告以外之人於偵
    查中向檢察官所為之陳述，除顯有不可信之情況者外，得為
    證據，刑事訴訟法第159 條之1 第2 項定有明文。查乙○○
    、甲○○為被告以外之人，其於偵查中之陳述，經具結後向
    檢察官所為之陳述者，均無顯不可信之情形，依刑事訴訟法
    第159 條之1 第2 項規定，有證據能力，先予敘明。
五、本院查：
  (一)被告丙○○曾任職於建明客運，分配駕駛車號178-AC號車，
    嗣於95年4 月13日與老闆娘發生爭執後離職，未將鑰匙繳回
    等情，業據被告坦承不諱，並有扣案之鑰匙1 把可資佐證。
    另乙○○亦為建明客運司機，分配駕駛車號177-AC號車，於
    95年4 月17日至19日某日早晨，發現所駕駛前揭車輛之數位
    電視接收器失竊等情，業據證人乙○○於本院審理時證述明
    確（見本院卷第51至53頁、第61至63頁），並有區域鑑識現
    場勘查相片（見臺灣士林地方法院檢察署95年度偵字第5896
    號卷【以下簡稱偵卷】第55至58頁）、臺北市警察局內湖分
    局現場勘察報告（見偵卷第50頁）在卷可證。又建明客運所
    有車號176-AC車，於95年4 月19日凌晨3 時46分許，停放在
    臺北市內湖區○○○ 路236 號前，遭一名穿著背心之男子，
    侵入竊得銀色物品1 個，此有錄影光碟之翻拍照片及本院勘
    驗筆錄在卷可證（見偵卷第29至31頁、本院卷第63至64頁）
    ，均堪認定。
  (二)然查：
    (1)前揭車號177-AC車雖經證人乙○○發現有失竊數位電視接
      收器之情形，但證人乙○○證稱其未目賭失竊經過（本院
      卷第57頁）。而經臺北市內湖分局就該車進行採證，雖在
      侵入處暨逃逸處之上層握桿發現有指紋1 枚，但因特徵點
      不足，無法送驗（見偵卷第50頁之臺北市警察局內湖分局
      現場勘察報告）。凡此，均難認車號177-AC車數位電視接
      收器之失竊與被告有關，不得為被告不利之認定。
    (2)前揭車號176-AC車失竊之經過，雖經監視器攝錄，然經本
      院勘驗攝得畫面，僅隱約可見下手實施竊盜之人，為1 名
      身著背心之男子，但影像非常模糊，無法辨識該名男子之
      容貌。且經將光碟片送請內政部警政署刑事警察局及法務
      部調查局就影像畫面作定格放大處理，亦難辨識，此有內
      政部警政署刑事警察局96年7 月20日刑鑑字第0960090931
      號函及所附放大翻拍照片（見本院卷第77至78頁）、法務
      部調查局96年8 月8 日調科柒字第09600342230 號函及所
      附畫面翻拍照片（見本院卷第84至89頁）在卷可稽，更難
      以監視錄影畫面遽為被告不利之認定。
    (3)證人乙○○於偵訊及本院審理時雖證稱：伊由監視器畫面
      ，認出畫面中之男子即為被告云云（見偵卷第71頁、本院
      卷第59頁）。然證人乙○○並無指認之相關專長，其徒以
      與被告共事1 年，依據體型、輪廓、穿著、臉型及動作判
      斷該名男子即為被告，正確性應受嚴格之檢驗。而前揭監
      視錄影畫面中行竊之男子身形甚小、輪廓、臉型均極度不
      清，證人以此2 者辨認，實屬勉強。又習慣穿著背心者，
      所在多有，並非鮮見，證人以之為判斷依據，實有誤判之
      虞。再體型大約相同者，人數眾多，本件監視畫面影像不
      清，僅能大約看出畫面中男子之體型，實不宜據以確認該
      名男子即為被告，證人以之指認，亦存有誤認之危險。再
      有關動作部分，證人乙○○證稱：被告走路2 手會晃動，
      晃動之方式，伊不知道怎麼講，就是不一樣云云（見本院
      卷第61頁），可見證人之指認係憑感覺，無一定之方法與
      根據。況證人乙○○自承電視數位接收器失竊，公司要求
      伊賠償，但如果找出竊賊，就不必賠償等語（見本院卷第
      62頁），於此情況下，其指認標準實有降低之危險，自不
      宜以其指認，逕為被告不利之認定。
    (4)又被告離職時未繳回之鑰匙，雖屬通用之鑰匙，可以開啟
      與其分配駕駛車號178-AC車同型之車輛，此經被告坦承不
      諱，並經證人甲○○於偵訊時證述屬實（見偵卷第70頁）
      。惟鑰匙既為通用，可知其他同型車駕駛均持有可以開啟
      之鑰匙，是可以開啟車號176-AC及177-AC車輛之人，應非
      少數，自不得以被告未返還鑰匙，逕認被告為竊盜犯行之
      實施者。
    (5)被告雖自承於離職時曾與老闆娘發生爭吵，但僅據發生爭
      執之事實，實無法依照論理法則或經驗法則，獲致被告為
      本件竊盜犯行之結論。
 (三)綜上所述，本件依公訴人所舉之證據，無法獲致被告確有為
   本件竊盜犯行之確信。此外，復查無任何積極證據，足認被
   告有公訴人所指之竊盜犯行，自應依法為被告無罪之諭知。
六、公訴人雖另聲請傳喚丁○○為證人。然丁○○乃駕駛車號17
    6-AC號車之人，該車失竊之情形，已經監視錄影器錄下，該
    車確有物品失竊之事實，已經相當明確，並無再傳喚證人丁○○加以證實之必要。另監視錄影畫面所攝錄失竊之時間在
    凌晨3 時許，畫面中僅出現1 名男子，顯然無法藉由詰問丁○○，證實行竊之男子即為被告，故應無再行傳喚丁○○之
    必要，附此敘明。
據上論斷，應依刑事訴訟法第301 條第1 項，判決如主文。
本案經檢察官莊富棋到庭執行職務。
中　　華　　民　　國　　96　　年　　10　　月　　3 　　日
                  刑事第七庭審判長法  官  王俊雄
                                  法  官  許碧惠
                                  法  官  周群翔
以上正本證明與原本無異。
如不服本判決，應於收受送達後10日內向本院提出上訴書狀，其
未敘述上訴之理由者並得於提起上訴後20日內向本院補提理由書
（均須按他造當事人之人數附繕本）。
                                  書記官  劉育君
中　　華　　民　　國　　96　　年　　10　　月　　3 　　日
